【裁判字號】    90,訴,1376
【裁判日期】    900831
【裁判案由】    強盜等
【裁判全文】
臺灣高雄地方法院刑事判決                          九十年度訴字第一三七六號
    公  訴  人  臺灣高雄地方法院檢察署檢察官
    被      告  丁○○
    指定辯護人  本院公設辯護人  乙○○
右列被告因強盜等案件，經檢察官提起公訴（八十九年度偵字第二０九０八號、九十
年度偵字第三０六二號），本院判決如左：
    主  文
丁○○連續攜帶兇器竊盜，累犯，處有期徒刑壹年；並於刑之執行前，令入勞動場所
強制工作，其期間為參年。扣案之自製萬能鎖、螺絲起子各貳支、美工刀、手電筒各
壹支及鉗子壹把均沒收。
被訴準強盜、妨害公務部分無罪。
    事  實
一、丁○○曾有二次竊盜及妨害兵役前科，其於民國八十五年間所犯竊盜罪，經本院
    於八十六年一月十六日判處有期徒刑二年確定，甫於八十九年三月二十八日執行
    完畢，仍不知悔改，復基於意圖為自己不法所有之概括犯意，於八十九年九月十
    五日凌晨三時許，在高雄市○鎮區○○路與復興路口處，持其所有客觀上足供兇
    器使用，前頭已磨尖長約二十六公分之鐵製扳手一支，趁無人注意之際，竊取甲○○所有已改掛ＹＷ─二０六五號車牌之賓士自小客車得手後欲駛離（該車輛之
    車牌原應為三０七─二五八八號），旋為巡邏之警車發覺，一路追逐至一心路與
    光華路口，因丁○○所駕駛之該車撞及路旁圍牆而毀損，始經警當場逮獲，並扣
    得上開行竊所用之扳手一支，於警方移送臺灣高雄地方法院檢察署經檢察官訊畢
    後交保在外；丁○○復承上之概括犯意，於九十年一月三十一日二十一時許，攜
    帶己有之手電筒一支、自製萬能鎖二支及客觀上亦足供兇器使用之螺絲起子二支
    、美工刀一支、鉗子一把，在高雄縣鳳山市○○街五十五巷二十一號前（起訴書
    誤載為十二號），持其中之螺絲起子一支著手撬毀丙○○所有ＶＩ─四九五九號
    自小客車車門鎖之際，適為外出倒垃圾之丙○○發現有異至車旁查看時，丁○○
    迅即離開而未得逞，丙○○因見其車門鎖已遭破壞，乃緊追在後並大喊抓賊，丁○○遂加速逃逸並沿路丟棄前開工具，適有路過身著便服欲拜訪朋友之高雄縣警
    察局鳳山分局長王欽源見狀乃參與追捕，於追逐約二百公尺後終為王欽源抓住，
    並以腳將丁○○拌倒在地後，王欽源順勢以腳壓住丁○○身體時不慎擦傷自身膝
    蓋，丙○○並與王欽源合力將丁○○之上衣及皮帶拉下，始將一直反抗要脫逃之
    丁○○制伏，並扣得上開行竊所用之工具。
二、案經高雄市政府警察局前鎮分局及高雄縣警察局鳳山分局移送臺灣高雄地方法院
    檢察署檢察官偵查起訴。
    理  由
壹、被告有罪部分：
一、右揭竊盜事實，業據被告坦認不諱，核與告訴人甲○○、丙○○指訴之情節相符
    ，並經證人王源欽證述屬實，復有贓物認領保管收據一紙，及扳手、美工刀、手
    電筒各一支、自製萬能鎖、壹字型螺絲起子各二支、鉗子一把扣案可資佐憑，被
    告之自白與事實相符，本件事證明確，被告犯行洵堪認定，依法應予論科。
二、按刑法第三百二十一條第一項第三款之攜帶兇器竊盜罪，係以行為人攜帶兇器竊
    盜為其加重要件，此所謂兇器，其種類並無限制，凡客觀上足對人之生命、身體
    安全構成威脅，具有危險性之兇器均屬之，且祇須行竊時攜帶此種具有危險性之
    兇器為已足，並不以攜帶之初有行兇之意圖為必要，而扳手、螺絲起子、美工刀
    、鉗子等物為足以殺傷人之生命、身體之器械，客觀上顯具有危險性之兇器，自
    屬該條款所謂之兇器；被告竊取甲○○所有自小客車時所持扳手長約二十六公分
    前頭已磨尖乙情，已經本院當庭勘驗明確，有勘驗筆錄可稽，被告此部犯行，係
    犯刑法第三百二十一條第一項第三款之攜帶兇器竊盜罪，公訴人認係犯同法第三
    百二十條第一項之普通竊盜罪，似有未洽，惟起訴之基本事實相同，爰依法變更
    起訴法條；又被告持螺絲起子、美工刀、鉗子等物著手竊取丙○○所有自小客車
    而未得逞部分，係犯同法第三百二十一條第二項、第一項第三款之攜帶兇器竊盜
    未遂罪。被告所為二竊盜行為，時間緊接，方法相同，所犯又係相同之罪，顯係
    出於概括之犯意為之，為連續犯，爰依刑法第五十六條之規定，以一攜帶兇器竊
    盜既遂論，並加重其刑，公訴人就被告竊盜丙○○自小客車犯行後脫免逮捕部分
    認係涉犯準強盜罪，雖有未洽（詳如後述），惟被告此部分竊盜既經起訴，本院
    自應併予審判。又查被告前曾於八十五年間犯竊盜罪，經本院於八十六年一月十
    六日判處有期徒刑二年確定，於八十九年三月二十八日執行完畢，有臺灣高等法
    院被告全國前案紀錄表及臺灣高雄地方法院檢察署刑案資料查註紀錄表各一份在
    卷可按，其前受有期徒刑之執行完畢後，五年內再犯本件最重本刑為有期徒刑以
    上之罪，為累犯，應依法遞加重其刑。爰審酌被告有二次竊盜犯行，素行不佳，
    甫執行完未久又再犯案，顯不知悔改警惕，及其犯後坦承犯行，態度尚稱良好等
    一切情狀，量處如主文所示之刑。末查被告有二次竊盜前科，其於前案竊盜罪執
    行完畢後未及半年，即繼續再犯本件二次竊盜犯行，顯有竊盜犯罪之習慣，非令
    強制工作不足以矯治其惡習，併依竊盜犯贓物犯保安處分條例第三條第一項第一
    款之規定，諭知於刑之執行前，令入勞動場所強制工作三年。扣案之自製萬能鎖
    、螺絲起子各二支、美工刀、手電筒各一支及鉗子一把，係被告所有供行竊所用
    及供行竊預備之物，業據被告供陳在卷，併依法宣告沒收。
貳、被告無罪部分：
一、公訴意旨略以被告於上揭時地行竊丙○○所有小客車未遂時，為脫免逮捕，而與
    王欽源扭鬥施強暴，致王欽源頭、手腳多處擦傷，因認被告另犯刑法第一百三十
    五條第一項之妨害公務罪及同法第三百二十九條、第三百二十八條第一項之準強
    盜罪嫌。按犯罪事實應依證據認定之，無證據不得推定其犯罪事實；又不能證明
    被告犯罪，應諭知無罪之判決，刑事訴訟法第一百五十四條、第三百零一條第一
    項定有明文。又認定不利於被告之事實，須依積極證據，苟積極證據不足為不利
    於被告事實之認定，即應為有利於被告之認定，更不必有何有利之證據，最高法
    院著有三十年上字第八一六號判例可參。公訴人認被告涉前開罪嫌，無非以高雄
    縣警察局鳳山分局勤務指揮中心傳真專用單上記載追捕被告時，被告欲作困獸之
    鬥與王欽源扭打，致王欽源頭、手腳多處擦傷為主要之論據，惟此部分業據被告
    堅詞否認，辯稱：當時被告他們壓在地上且被脫掉衣服，並沒有反抗等語。
二、次按刑法第三百二十九條準強盜罪，須因竊盜或搶奪，因防護贓物、脫免逮捕或
    湮滅罪證，而當場施以強暴、脅迫，始克成立，又所謂施以強暴、脅迫，係指直
    接或間接對於人之身體施以暴力，或以威嚇加之於被害人，壓制被害人之抗拒，
    或使其精神上產生恐怖之心理，而達於不敢或不能抗拒之狀態。經查，證人高雄
    縣鳳山分局長王欽源於逮捕欲脫逃之被告時受有傷害乙情，固經王欽源及告訴人
    丙○○陳述明確，且為被告所是認，惟參酌證人王欽欽源於本院審理時證述：「
    當時我身著便衣在濱山街路口剛停好車要下車時要去拜訪朋友，先看到被告跑過
    ，又看到後面有一個人在追被告，我聽到他在喊賊，我們二人就開始追，在追捕
    中我向被告喊我是警察要他不要跑，但他還是一直跑，追了約二百公尺後追上被
    告，我先用我的手抓住被告手臂，用我的腳拌被告的腳，被告就倒在地上，我們
    就全力將被告壓在地上，我自己的腳因為壓住被告而膝蓋受傷，當時我們壓住被
    告時，被告力道很大一直在反抗要逃跑，手腳都一直亂揮舞，在過程中我們還將
    被告的上衣脫掉及將他的皮帶拉下來，我腳傷約一週痊癒，我沒有去驗傷」等語
    ，及證人即車主丙○○證陳：「當時我車子停在鳳山市○○街二十一號前，我剛
    好要去倒垃圾經過，我看見有一個人穿著白色鞋子停在我車子旁邊，且聽到我車
    子車門有被人撬的聲音，我出來後看到穿白色鞋子的人移動到我前一車子旁邊，
    我覺得很奇怪，我就去我車子看，我在查看車子時，那位穿白色鞋子即在庭上的
    被告一看到我在查看我的車子就跑掉了，當時我的車門鎖已經被破壞打不開了，
    我就一直追一直喊抓賊，剛好遇到在庭上的王欽源警員，我們就合力追被告，那
    位警察一邊追一邊喊他是警察不要跑不要跑，但被告還是一直跑，追了約二百公
    尺，由警察先追到被告，我再撲上去壓住被告，我們壓住被告時，被告手腳一直
    在揮舞想要掙脫逃跑，被告力道很大一直在反抗，在制伏被告的過程中我們還將
    被告的上衣及皮帶脫下來，警員是要往下壓住被告時雙腳脆下時受傷的」等語綜
    合觀之，被告雖有掙脫逮捕之行為，然王欽源所受之傷害既係其自身所致，且被
    告當時又已被壓制在地上，而其所著之衣服及皮帶亦遭王欽源及丙○○合力脫下
    ，顯見其手腳胡亂揮舞應僅係出於自然反應之反抗舉動，尚未達對王欽源施以強
    暴脅迫之狀態至為灼然，依此自與刑法第一百三十五條、第三百二十九條之構成
    要條未合，而難遽以該等罪責相繩；再者苟若被告確有施強暴脅迫之意，其大可
    持行竊所用之螺絲起子、美工刀、鉗子等兇器加以反擊，又豈會於逃跑之際沿路
    丟棄而再徒手施強暴脅迫之理，益徵被告僅意在脫逃，而無施強暴脅迫之意甚明
    ，此外復查無其他積極之證據足證被告有何公訴人所訴之犯行，揆諸首說明，被
    告此部分犯行既不能證明，依法自應為無罪之諭知。
據上論斷，應依刑事訴訟法第二百九十九條第一項前段、第三百條、第三百零一條第
一項，刑法第五十六條、第三百二十一條第一項第三款、第四十七條、第三十八條第
一項第二款，竊盜犯贓物犯保安處分條例第三條第一項第一款、第五條第一項，判決
如主文。
中      華      民      國     九十  年      八      月    三十一    日
                                  臺灣高雄地方法院刑事第三庭
                                      法    官  柯彩燕
右正本證明與原本無異。
如不服本判決，應於判決送達後十日內，向本院提出上訴狀。
                                書記官    楊真芬
中    華    民    國      九十      年      九      月      五      日


司法院資訊處製作；財團法人民間司法改革基金會備份。
